## PUNTO 4.7 Calculando el IDH
## TODO ESTE PUNTO 4.7 ES NECESARIO PARA ELABORAR EL IDH EN 4.8 
## REPLICA DEL PUNTO 4.7 DE LA PAGINA WEB: "https://github.com/sebacea/tallerecopub/blob/hdi2019/Taller1/Doing-Economics-Project-4-R-Markdown.Rmd"
```{r}
library(tidyverse)
library(readxl)
library(httr)
url2 <- 'http://hdr.undp.org/sites/default/files/2020_statistical_annex_table_1.xlsx'
GET(url2, write_disk(tf2 <- tempfile(fileext = ".xlsx")))
HDR2019 <- read_excel(tf2,
  sheet = "Table 1",
  skip = 2)
head(HDR2019)

str(HDR2019)

names(HDR2019)[1] <- "HDI.rank"
names(HDR2019)[2] <- "Country"
names(HDR2019)[names(HDR2019) == "...15"] <- 
  "HDI.rank.2019"
HDR2019 <- subset(HDR2019,
  !is.na(HDI.rank) & HDI.rank != "HDI rank")

HDR2019 <- HDR2019[,-c(4,14)]
str(HDR2019)

names(HDR2019)[3] <- "HDI"
names(HDR2019)[4] <- "LifeExp"
names(HDR2019)[6] <- "ExpSchool"
names(HDR2019)[8] <- "MeanSchool"
names(HDR2019)[10] <- "GNI.capita"
names(HDR2019)[12] <- "GNI.HDI.rank"

HDR2019$HDI.rank <- as.numeric(HDR2019$HDI.rank)
HDR2019$Country <- as.factor(HDR2019$Country)
HDR2019$HDI <- as.numeric(HDR2019$HDI)
HDR2019$LifeExp <- as.numeric(HDR2019$LifeExp)
HDR2019$ExpSchool <- as.numeric(HDR2019$ExpSchool)
HDR2019$MeanSchool <- as.numeric(HDR2019$MeanSchool)
HDR2019$GNI.capita <- as.numeric(HDR2019$GNI.capita)
HDR2019$GNI.HDI.rank <- as.numeric(HDR2019$GNI.HDI.rank)
HDR2019$HDI.rank.2019 <- as.numeric(HDR2019$HDI.rank.2019)
str(HDR2019)

HDR2019$I.Health <- 
  (HDR2019$LifeExp - 20) / (85 - 20)
HDR2019$I.Education <- 
  ((pmin(HDR2019$ExpSchool, 18) - 0) / 
  (18 - 0) + (HDR2019$MeanSchool - 0) / 
  (15 - 0)) / 2
HDR2019$I.Income <-
  (log(HDR2019$GNI.capita) - log(100)) /
  (log(75000) - log(100))
HDR2019$HDI.calc <- 
  (HDR2019$I.Health * HDR2019$I.Education * 
    HDR2019$I.Income)^(1/3)

HDR2019[, c("HDI", "HDI.calc")]
```

## PUNTO 4.8 Creando nuestro propio IDH
## Merge data and calculate alternative indices

```{r}
##Primero obtenemos el data frame de la API de la pagina web indicada en la tarea
##http://hdr.undp.org/en/content/human-development-report-office-statistical-data-api

library(jsonlite)
library(reshape2)

url = "http://ec2-54-174-131-205.compute-1.amazonaws.com/API/hdro_api_all.json"
datos <- GET(url)
datos <- fromJSON(content(datos,type="text"))
datos <- data.frame(datos)

```

```{r}
indicators <- c(
  "Literacy rate, adult (% ages 15 and older)", 
  "Gross enrolment ratio, tertiary (% of tertiary school-age population)", 
  "Primary school teachers trained to teach (%)", 
  "Child malnutrition, stunting (moderate or severe) (% under age 5)", 
  "Mortality rate, female adult (per 1,000 people)", 
  "Mortality rate, male adult (per 1,000 people)")

##separamos solo los indicadores que nos sirven para crear el IDH
datosl <- datos[
  datos$indicator_name %in% indicators, ]
##aplicamos dcast() para que los datos tomen la misma estructura que HDR2019
datosl <- dcast(datosl, indicator_id+indicator_name+country_code+country_name~year, value.var = "value")
##creamos una columna en el dataframe con el promedio de los ultimos IDH registrados
datosl$"9999" <- apply(datosl[ ,c(12,19:23)], 1, mean, na.rm = TRUE)
##se seleccionan solo las columnas de nuestro interes
datosl <- subset(datosl, 
  select = c("indicator_name", "country_name", "9999"))
##se reemplazan todos los valores string "NaN" por NULL
datosl$"9999"[is.nan(datosl$"9999")]<-NA
##se aplica dcast() para reordenar los datos
datosw <- dcast(datosl, country_name ~ indicator_name, 
  value.var = "9999")

names(datosw)[1] <- "Country"
names(datosw)[2] <- "Child.Malnu"
names(datosw)[3] <- "Tert.Enrol"
names(datosw)[4] <- "Adult.Lit"
names(datosw)[5] <- "Mortality.Female"
names(datosw)[6] <- "Mortality.Male"
names(datosw)[7] <- "Prim.Teacher"
str(datosw)
```

```{r}
##luego de verificar que los datos estan ok, se aplica summary() para obtener los minimos y los maximos, para calcular nuestro propio IDH
summary(datosw)
```

```{r}
##obtenemos un indicador de educacion que se usa para calcular el IDH
datosw$I.Adult.Lit <-
  (datosw$Adult.Lit-24.16) / (99.99-24.16)
datosw$I.Tert.Enrol<-
  (datosw$Tert.Enrol-3.251) / (134.072-3.251) 
datosw$I.Prim.Teacher <-
  (datosw$Prim.Teacher-14.84) / (100-14.84)
  
datosw$I.Education.alt <- 
  (datosw$I.Adult.Lit +
    datosw$I.Tert.Enrol + 
    datosw$I.Prim.Teacher) / 3
summary(datosw$I.Education.alt)
```

```{r}
##ya obtubimos el indice de educacion, ahora obtendremos el indice de salud.
datosw$I.Child.MalNu <-
  (datosw$Child.Malnu - 1.7) / (54.008 - 1.7)
datosw$I.Mortality.Female <-
  (datosw$Mortality.Female - 33.61) /
  (451.94 - 33.61) 
datosw$I.Mortality.Male <-
  (datosw$Mortality.Male - 58.82) /
  (552.33 - 58.82)
datosw$I.Health.alt <-
  (datosw$I.Child.MalNu + 
  datosw$I.Mortality.Female + 
  datosw$I.Mortality.Male) / 3

datosw$I.Health.alt <- (1 - datosw$I.Health.alt)
summary(datosw$I.Health.alt)
```

```{r}
##se hace un join para agregar todos nuestros datos a un solo dataframe
join2018_19 <- merge(HDR2019, datosw)
```

## Calculaando un IDH alternativo
## Ya calculamos un indice de Educacion y de Salud alternativos. Ahora con los Ingresos obtenidos en 4.7 podemos crear facilmente nuestro IDH

```{r}
##calculamos y guardamos nuestro propio IDH
join2018_19$IDH.propio <- 
  (join2018_19$I.Health.alt *
    join2018_19$I.Education.alt *
    join2018_19$I.Income)^(1/3) 
summary(join2018_19$IDH.propio)
```

##Se calculan los ranking de IDH

```{r}
##eliminamos los valores vacios NA
data2018_19_sub <- 
  subset(join2018_19, !is.na(HDI) & !is.na(IDH.propio)) 
```

```{r}
##Creamos un ranking de IDH propio y un Ranking del IDH real
data2018_19_sub$IDH.propio.rank <-
  rank(-data2018_19_sub$IDH.propio, na.last = "keep") 
data2018_19_sub$IDH.rank <-
  rank(-data2018_19_sub$HDI, na.last = "keep") 
```

```{r}
##Creamos un graficos de dispercion para comparar el ranking de IDH propio vs IDH real
ggplot(data2018_19_sub, aes(x = IDH.rank, y = IDH.propio.rank)) +
  geom_point(shape = 16) +
  labs(y = "Ranking de IDH alternativo", x = "Ranking de IDH real") +
  ggtitle("Comparacion ranking IDH real y IDH propio") +
  theme_bw()

ggplot(data2018_19_sub, aes(x = IDH.rank, y = IDH.propio.rank)) +
  geom_point(shape = 16) +
  labs(y = "Ranking de IDH alternativo", x = "Ranking de IDH real") +
  ggtitle("Comparacion ranking IDH real y IDH propio") +
  theme_bw() + geom_smooth(span = 0.8, fill = "red", colour = "red4", 
                           lty = 2, size = 1)


tablaIDH <- select(data2018_19_sub, Country, HDI, IDH.rank, IDH.propio, IDH.propio.rank)
tablaIDH1 <- select(tablaIDH, Country, IDH.propio)

```

